臺灣高雄地方法院刑事判決　　　　　　　　　　　　九十一年度交易字第四二三號
　　公　訴　人　臺灣高雄地方法院檢察署檢察官
　　被　　　告　甲○○
右列被告因過失致死案件，經檢察官提起公訴（九十一年度偵字第四四五九號），本
院判決如左：
    主  文
甲○○因過失致人於死，處有期徒刑陸月，如易科罰金以參佰元折算壹日。緩刑貳年
。
    事  實
一、甲○○考領有小型車普通駕駛執照，於民國九十一年二月二十一日十三時五分許
    ，駕駛車牌８Ｓ─８６６６號之自用小客車，沿高雄縣橋頭鄉○○路由南往北行
    駛，至高雄縣橋頭鄉○○村○○路六十之一號前停車後，欲開啟車門，本應注意
    汽車停車時，應依車輛順行方向緊靠道路右側，及向外開啟車門時，應察看有無
    行人、車輛並讓其先行，以避免發生事故之危險，而依當時天候、路況等情形，
    又無不能注意之情事，詎甲○○竟疏未注意觀看後方是否有行人及車輛經過，且
    未緊靠道路右側停車，即貿然開啟左前側車門，適林滿妹騎乘車牌ＹＹＰ─７７
    １號輕機車，沿高雄縣橋頭鄉○○路同向由南往北行駛而至，見甲○○打開車門
    ，閃避不及，當場擦撞甲○○所駕駛之自用小客車左前車門，因而人車倒地，受
    有頭部外傷之傷害，經送醫急救後，延至同年月二十七日十二時三十五分許，因
    顱內出血不治死亡。甲○○於肇事後，在未被有偵查犯罪職權之公務員發覺前，
    向前往現場處理車禍之高雄縣警察局岡山分局甲圍派出所警員林正斌自首犯罪，
    坦承肇事而接受裁判。
二、案經高雄縣警察局岡山分局移送臺灣高雄地方法院檢察署檢察官偵查起訴。
    理  由
一、訊據被告甲○○對於右開時、地駕駛車牌８Ｓ─８６６６號之自用小客車，因至
    高雄縣橋頭鄉○○村○○路六十之一號前停車後，未依車輛順行方向緊靠道路右
    側，且貿然開啟車門，致林滿妹騎乘車牌ＹＹＰ─７７１號輕機車當場擦撞被告
    之自用小客車左前車門，林滿妹因而受有頭部外傷，並造成其死亡，且其有過失
    之事實，坦承不諱，並有道路交通事故調查報告表、司法警察處理變死案件初步
    調查報告表各一紙，及現場照片六幀附於警卷可稽。又被害人林滿妹確係因本件
    車禍死亡，亦經臺灣高雄地方法院檢察署檢察官督同法醫師相驗明確，並製有勘
    驗筆錄、相驗報告書及相驗屍體證明書各一紙附卷可憑。按「臨時停車時，應依
    車輛順行方向緊靠道路右側，但單行道應緊靠路邊停車。其右側前後輪胎外側距
    離緣石或路面邊緣不得逾六十公分，但大型車不得逾一公尺，在單行道左側臨時
    停車時，比照辦理」、「車輛停車欲開啟車門時，應注意行人、車輛，並讓其先
    行」，道路交通安全規則第一百一十一條第二項及同規則第一百十二條第一項第
    十五款分別定有明文。而依上開道路交通事故調查報告表及現場照片所示，本件
    交通事故發生地點在高雄縣橋頭鄉○○村○○路六十之一號前，肇事後被告所駕
    駛之自用小客車停放於原處，頭北尾南，詎路面邊緣約一公尺，被害人林滿妹所
    騎乘之機車位於被告所駕駛之自用小客車左側略前之北向快車道，車輪朝上，頭
    西尾東，被告駕駛之自用小客車左前車門開啟，是參諸被告及被害人所有車輛之
    停止位置及被告左車前確係開啟等情研判，被告未依規定停車，及未注意確無來
    車即開啟車門肇事甚為明確。而本件被害人係因此次車禍不治死亡，是被告之過
    失行為，與被害人之死亡結果間，具有相當因果關係，亦無疑義。從而，本件事
    證已甚明確，被告前揭犯行，堪以認定。
二、核被告所為，係犯刑法第二百七十六條第一項之過失致人於死罪。又其肇事後未
    被有偵查權之公務員或機關發覺其為犯嫌前，留在事故現場向到場處理之警員自
    承犯行，進而接受裁判，亦經證人即本件車禍現場處理之警員林正斌到庭證述無
    訛（本院刑事卷第十七頁），被告行為合乎自首之要件，應依刑法第六十二條前
    段規定減輕其刑。爰審酌被告因一時疏於注意前揭道路交通安全規則之規定而肇
    事致被害人死亡，本應從重量刑，以儆效尤，惟念其於事後已與被害人家屬達成
    和解，賠償被害人之家屬新臺幣一百三十五萬元（不含汽車強制責任險），此有
    高雄縣梓官鄉調解委員會調解書一份在卷可憑，及犯罪後坦承犯行，態度良好、
    被害人之家屬亦表示不願再追究等一切情狀，量處如主文所示之刑，以資懲儆，
    並諭知易科罰金之折算標準。另被告前未曾受有期徒刑以上刑之宣告，有臺灣高
    雄地方法院檢察署刑案資料查註紀錄表及臺灣高等法院被告全國前案紀錄表各一
    份在卷可參，因一時疏於注意，致罹刑典，而犯後坦承犯行，深具悔意，並與被
    害人家屬達成和解，已如前述，信其經此偵、審程序及科刑判決之教訓，當知所
    警愓，而無再犯之虞，本院認前開對其所宣告之刑，以暫不執行為適當，爰併予
    宣告緩刑二年，以啟自新。
據上論斷，應依刑事訴訟法第二百九十九條第一項前段，刑法第二百七十六條第一項
、第六十二條前段、第四十一條第一項、第七十四條第一款，罰金罰鍰提高標準條例
第一條前段、第二條，判決如主文。
本案經檢察官陳宗吟到庭執行職務。
中      華      民      國      九十一      年      九    月    十八    日
                                      臺灣高雄地方法院交通法庭
                                          法  官  楊宗翰
右為正本，係照原本作成，證明與原本無異。
如不服本判決，應於送達後十日內，向本院提出上訴狀。
                                          書記官  陳怡真
中      華      民      國      九十一      年      九      月  十八    日
附錄本判決論罪之法條：
刑法二百七十六條第一項
因過失致人於死者，處二年以下有期徒刑、拘役或二千元以下罰金。
